臺灣臺北地方法院民事簡易判決
110年度北簡字第19322號
原      告  許君子  

訴訟代理人  廖克明律師
複代理人    曾雍博律師
被      告  裕融企業股份有限公司

法定代理人  嚴陳莉蓮
訴訟代理人  季佩芃律師


上列當事人間請求確認本票債權不存在事件，本院於中華民國11
1年1月26日言詞辯論終結，判決如下：
    主      文
確認被告持有如附表所示本票對原告之本票債權請求權不存在。
被告不得執本院一百零一年度司票字第一六五一七號民事裁定對
原告聲請強制執行。
訴訟費用新臺幣壹萬壹仟捌佰玖拾元由被告負擔。
    事實及理由
一、按確認法律關係之訴，非原告有即受確認判決之法律上利益
    者，不得提起之，民事訴訟法第247條第1項前段定有明文。
    又所謂即受確認判決之法律上利益，係指法律關係之存否不
    明確，原告主觀上認其在法律上之地位有不安之狀態存在，
    且此種不安之狀態，能以確認判決將之除去者而言，若縱經
    法院判決確認，亦不能除去其不安之狀態者，即難認有受確
    認判決之法律上利益（最高法院52年台上字第1240號判決要
    旨參照）。原告主張被告持有原告所簽發如附表所示之本票
    (下稱系爭本票)請求權或債權不存在，為被告所否認，顯然
    兩造就系爭本票債權存在與否已發生爭執，如不訴請確認，
    原告在私法上之地位將有受侵害之危險，則原告提起本件確
    認本票債權不存在之訴，有即受確認判決之法律上利益。
二、原告主張：系爭本票並非原告所簽發，本票上之簽名及印章均非原告所有，故系爭本票債權已不存在；又系爭本票到期日為民國84年12月26日，被告遲至110年10月4日始執系爭本票向法院聲請本票裁定（本院110年度司票字第16517號民事裁定，下稱系爭本票裁定），亦已罹於時效，系爭本票債權請求權亦不存在等語，並聲明：先位聲明：㈠確認被告持有系爭本票對原告之本票債權請求權不存在。㈡被告不得執系爭本票裁定對原告聲請強制執行。備位聲明：㈠確認被告持有系爭本票對原告之本票債權不存在。㈡被告不得執系爭本票裁定對原告聲請強制執行。
三、被告則以：系爭本票應為原告所親簽，而以現存資料顯示，
    被告取得系爭本票後，確實只有取得系爭本票裁定等語，資
    為抗辯，並聲明：原告之訴駁回。
四、得心證之理由：
　㈠按票據上之權利，對匯票承兌人及本票發票人，自到期日起
    算；見票即付之本票，自發票日起算；三年間不行使，因時
    效而消滅，票據法第22條第1項前段定有明文。又時效完成
    後，債務人得拒絕給付，民法第144條第1項亦定有明文。
　㈡查系爭本票發票日為84年4月26日，到期日為84年12月26日，
    有系爭本票影本在卷可稽（見本院卷第17頁），依票據法第
    22條之規定，自到期日84年12月26日起算3年即至87年12月2
    6日止不行使票據權利，時效即屬完成，被告遲至110年10月
    4日始執系爭本票向本院聲請本票裁定准予強制執行，被告
    復未提出其他證據證明，於時效完成前有何中斷時效行為，
    則系爭本票之請求權業已罹於時效而消滅，復經原告抗辯後
    ，其本票債權請求權即因罹於時效而消滅，是原告請求確認
    系爭本票債權請求權不存在，洵屬有據。
　㈢又原告先位主張既有理由，則其備位主張，即無審究必要，
    附此指明。
五、綜上所述，原告據以提起本訴，請求確認被告持有系爭本票
    對原告之本票債權請求權不存在，被告不得執系爭本票裁定
    對原告聲請強制執行，為有理由，應予准許。
六、訴訟費用負擔之依據：民事訴訟法第78條。本件訴訟費用額
    ，依後附計算書確定如主文第2項所示金額。
中　　華　　民　　國　　111 　年　　2 　　月　　22　　日
                  臺北簡易庭    法  官  葉藍鸚
附表：
編號 票據 種類 發票人 票面金額 (新臺幣） 發  票  日 到  期  日 1 本票 許君子、許馨文 110萬元 84年4月26日 84年12月26日 
訴訟費用計算書
項　　    目               金　額（新臺幣）　　   備　註
第一審裁判費   　 　　     11,890元
合　　　　計　　　         11,890元
以上正本係照原本作成。
如不服本判決，應於判決送達後20日內向本庭提出上訴狀（須按
他造當事人之人數附繕本）。如委任律師提起上訴者，應一併繳
納上訴審裁判費。
中　　華　　民　　國　　111 　年　　2 　　月　　22　　日
                                書記官  林錫欽